【裁判字號】    98,消債更,831
【裁判日期】    980604
【裁判案由】    聲請更生程序
【裁判全文】
臺灣高雄地方法院民事裁定           98年度消債更字第831號
聲  請  人  甲○○
上列當事人因消費者債務清理事件聲請更生，本院裁定如下：
    主  文
債務人甲○○自中華民國九十八年六月四日下午四起開始更生程
序。
命司法事務官進行本件更生程序。
    理  由
一、聲請意旨略以：聲請人即債務人因積欠如附表所示多家銀行
    信用卡、信用貸款及房屋貸款等債務共新台幣（下同）5,52
    9,747 元，於民國97年間向最大債權銀行即中國信託商業銀
    行股份有限公司（下稱中國信託銀行）申請前置協商，惟遭
    中國信託銀行以未能接受顯足以負擔之還款方案為由退件，
    致協商不成立，並發給前置協商退件通知函。聲請人係因尚
    有房屋貸款需繳13,299元，故未能接收分期198 期，利率5
    ％，月付1 萬元之還款方案。而聲請人每月收入僅16,473元
    ，扣除每月生活開銷19,795元後，顯無法支付無擔保債務月
    付1 萬元之清償方案。故聲請人在客觀上確有不能清償債務
    之情況，且聲請人無擔保或無優先權之債務總額又未逾1,20
    0 萬元，復未經法院裁定開始清算程序或宣告破產，是爰依
    法聲請更生等情。
二、按「債務人不能清償債務或有不能清償之虞者，得依本條例
    所定更生程序，清理其債務」；「債務人無擔保或無優先權
    之債務總額未逾新台幣1,200 萬元者，於法院裁定開始清算
    程序或宣告破產前，得向法院聲請更生。」；「債務人對於
    金融機構因消費借貸、自用住宅貸款、信用卡或現金卡契約
    而負債務，在聲請更生或清算前，應提出債權人清冊，以書
    面向最大債權金融機構請求協商債務清償方案並表明共同協
    商之意旨。」；「協商成立者，應以書面做成債務清償方案
    ，由當事人簽名、蓋章或按指印；協商不成立時，應付與債
    務人證明書。」；「債務人與金融機構協商成立者，不得聲
    請更生或清算。但因不可歸責於己之事由，致履行顯有重大
    困難者，不在此限。」，消費者債務清理條例（下稱消債條
    例）第3 條、第42條第1 項、第151 條第1 項、第4 項、第
    5 項分別定有明文。是由上開條文意旨可知，若債務人於聲
    請更生前向最大金融機構聲請協商而不成立者，即符合聲請
    更生所要求之「協商前置」之程序要件，合先敘明。查本件
    聲請人曾於97年9 月間以書面向最大債權銀行即中國信託銀
    行申請前置協商，惟遭中國信託銀行以聲請人未能接受顯足
    以負擔之還款方案為由，致前置協商不成立。有卷附之前置
    協商不成立通知書可證（見本院卷第24頁），是本件更生之
    聲請即符合消債條例所要求之「前置協商」要件。故本件所
    應審酌者為聲請人是否有「不能清償債務」或「不能清償之
    虞」之情形，亦先敘明。
三、經查：
  (一)聲請人所主張上情，業據聲請人提出財產收入狀況說明書、
    債權人清冊、財團法人金融聯合徵信中心之當事人綜合信用
    報告－債務清理條例前置協商專用債權人清冊（下稱聯徵清
    冊）及當事人綜合信用報告（下稱聯徵報告）、戶籍謄本、
    土地及建物登記謄本、聲請人95、96年度綜合所得稅各類所
    得資料清單、財產歸屬資料清單、97年各類所得扣繳暨免扣
    繳憑單、勞保及健保投保資料、本院96執莊字第80972 號民
    事執行處通知、95年房屋稅及地價稅繳款書、98年1 月至3
    月薪資單等件為據，堪信為真實。
  (二)再者，聲請人名下尚有一戶供自住之房屋即坐落高雄市○○
    區○○段14地號土地權利範圍應有部分萬分之151 及其上建
    物3599建號，權利範圍全部，暨共同使用部分3615建號權利
    範圍十萬分之1839，即門牌號碼高雄市○○區○○路38號6
    樓之建物乙節，有卷附之財產歸屬資料清單及土地登記與建
    物登記謄本可稽（見本院卷第15至19頁），而堪認定。惟上
    開房地，刻由本院執行處以96年度執字第80972 號進行拍賣
    程序，拍賣之價格為4,420,000 元乙情，亦有卷附之本院民
    事執行處通知可按（見本院卷第26頁）；則縱將上開房地變
    價拍賣以清償所有債務後，聲請人之債務仍餘1,109,74 7
    元乙節，應堪認定。
  (三)承上，若就聲請人總債務扣除其名下資產價值後所餘債務1,
    109,747 元作為換算利率基準，其中聲請人之無擔保授信債
    務為332,000 元、信用卡債務為777,747 元，倘以其各別一
    般利率行情10％、20％計算，每月應繳利息分別為2,767 元
    、12,962元（計算式：332,000 ×10％÷12＝2,767 ；777,
    747 ×20％÷12＝12,962，元以下四捨五入）。準此，聲請
    人就上開無擔保債務每月應繳利息共計為15,729元（計算式
    ：2,767 ＋11,962＝15,729）。以聲請人現每月收入16,473
    元，扣除每月利息費用後，顯無法支應其日常生活必要費用
    及扶養費用之支出，更遑論支付遲延利息及違約金，及清償
    其所積欠之本金債務，而已陷於無窮盡之利息循環之中。客
    觀上應認已無法清償其附表所示之債務，故堪認其確已不能
    清償上揭債務。
四、綜上所述，聲請人有不能清償債務之情事，其無法清償如附
    表所示之無擔保債務未逾1,200 萬元，另因本件查無債務人
    有消費者債務清理條例第6 條第3 項、第8 條或第46條各款
    所定駁回更生聲請之事由存在，則債務人聲請更生，尚屬有
    據而應予准許，爰依上開規定命司法事務官進行本件更生程
    序，而裁定如主文所示。此外，聲請人固就本院98年度審消
    債更字第446 號保全處分聲請延長六十日乙節，因揆諸消債
    條例第19條規定，係以法院為更生或清算「裁定前」為之，
    惟本件既經本院准予更生，本院即無再以裁定延長之必要，
    附此敘明。
五、依消費者債務清理條例第11條第1 項、第45條第1 項、第16
    條第1 項，裁定如主文。
中    華    民    國    98    年    6     月    4     日
                  民事第六庭  法  官  吳志豪
以上正本係照原本作成。
本裁定不得抗告。
本裁定於民國98年6 月4 日下午4 時起開始更生，並即時發生效
力。
中    華    民    國    98    年    6     月     4    日
                              書記官  劉音利
附表：債權人清冊
(一)有擔保債權人
┌──┬─────────┬───────┬───────┐
│編號│債權人            │金額（新臺幣）│  種     類   │
├──┼─────────┼───────┼───────┤
│ 一 │中國信託銀行      │4,200,000     │房屋貸款      │
├──┴─────────┼───────┼───────┤
│ 合         計          │4,200,000 元  │              │
└────────────┴───────┴───────┘
(二)無擔保債權人
┌──┬────────┬────────┬───────┐
│編號│債權人          │金額（新臺幣）  │  種     類   │
├──┼────────┼────────┼───────┤
│ 一 │中國信託銀行    │   414,837      │授信：332,000 │
│    │                │                │信用卡：82,837│
├──┼────────┼────────┼───────┤
│ 二 │臺灣銀行        │   104,848      │信用卡        │
├──┼────────┼────────┼───────┤
│ 三 │國泰世華銀行    │   147,114      │信用卡        │
├──┼────────┼────────┼───────┤
│ 四 │臺灣新光商業銀行│    97,391      │              │
├──┼────────┼────────┼───────┤
│ 五 │聯邦銀行        │   302,672      │信用卡        │
├──┼────────┼────────┼───────┤
│ 六 │遠東銀行        │   133,349      │信用卡        │
├──┼────────┼────────┼───────┤
│ 七 │元大銀行        │   129,536      │信用卡        │
├──┴────────┼────────┼───────┤
│ 合       計          │  1,329,747元   │              │
└───────────┴────────┴───────┘


司法院資訊處製作；財團法人民間司法改革基金會備份。
